【裁判字號】    99,上訴,576
【裁判日期】    990630
【裁判案由】    違反毒品危害防制條例
【裁判全文】
臺灣高等法院高雄分院刑事判決         99年度上訴字第576號
上  訴  人
即  被  告  乙○○
選任辯護人  林石猛律師
            張宗琦律師
上列上訴人因違反毒品危害防制條例案件，不服臺灣高雄地方法
院98年度訴字第1589號中華民國99年2 月11日第一審判決（起訴
案號：臺灣高雄地方法院檢察署98年度偵字第6368、12638 號）
，提起上訴，本院判決如下：
    主  文
原判決撤銷。
乙○○販賣第二級毒品，處有期徒刑柒年貳月，未扣案之門號0
000000000號行動電話壹支（含SIM 卡壹枚）沒收，如
全部或一部不能沒收時，追徵其價額或以其財產抵償之；販賣第
二級毒品所得新臺幣參仟元沒收，如全部或一部不能沒收時，以
其財產抵償之；又販賣第二級毒品，處有期徒刑柒年貳月，未扣
案之門號0000000000號行動電話壹支（含SIM 卡壹枚
）沒收，如全部或一部不能沒收時，追徵其價額或以其財產抵償
之；販賣第二級毒品所得新臺幣貳仟元沒收，如全部或一部不能
沒收時，以其財產抵償之；又販賣第一級毒品，處有期徒刑拾伍
年貳月，未扣案之門號0000000000號行動電話壹支（
含SIM 卡壹枚）沒收，如全部或一部不能沒收時，追徵其價額或
以其財產抵償之；販賣第一級毒品所得新臺幣貳仟元沒收，如全
部或一部不能沒收時，以其財產抵償之。應執行有期徒刑拾柒年
，未扣案之門號0000000000號行動電話壹支（含SIM
卡壹枚）及門號0000000000號行動電話壹支（含SIM
卡壹枚），均沒收，如全部或一部不能沒收時，追徵其價額或以
其財產抵償之；販賣毒品所得新臺幣柒仟元沒收，如全部或一部
不能沒收時，以其財產抵償之。
    事  實
一、乙○○明知甲基安非他命係毒品危害防制條例第2 條第1 項
    第2 款所列之第二級毒品，未經許可，不得擅自販賣。竟意
    圖營利，基於販賣第二級毒品甲基安非他命之犯意，以其所
    使用門號為0000000000號之行動電話，作為對外販賣毒品之
    聯絡工具，分別為下列犯行：
  (一)民國（下同）97年7 月17日21時37分許，甲○○以門號0000
    000000號之行動電話撥打乙○○上開行動電話，聯絡購買第
    二級毒品甲基安非他命新臺幣（下同）3,000 元。嗣於同日
    23時許，在高雄市○○區○○路與華夏路口之全家便利商店
    ，乙○○遂交付第二級毒品甲基安非他命1 包予甲○○，供
    甲○○施用，甲○○則支付3,000 元予乙○○。
  (二)97年7 月21日12時12分許，甲○○以門號0000000000號之行
    動電話撥打乙○○上開行動電話，聯絡購買第二級毒品甲基
    安非他命2,000 元。嗣於同日14時09分許，在高雄市○○區
    ○○路大都會網咖前，乙○○遂交付第二級毒品甲基安非他
    命1 包予甲○○，供甲○○施用，甲○○則支付2,000 元予
    乙○○。
二、乙○○復明知海洛因係毒品危害防制條例第2 條第1 項第1
    款所列之第一級毒品，未經許可，不得擅自販賣，竟意圖營
    利，基於販賣第一級毒品海洛因之犯意，以其所使用之門號
    0000000000號行動電話，作為對外販賣毒品之聯絡工具。於
    97年8 月17日12時45分許，丙○○以門號0000000000號之行
    動電話撥打乙○○上開行動電話，聯絡購買第一級毒品海洛
    因2,000 元。嗣於同日21時30分許，在高雄縣燕巢鄉果菜市
    場內，乙○○遂交付第一級毒品海洛因1 包予丙○○，供葉
    榆施用，丙○○則支付2,000 元予乙○○。
三、案經高雄巿政府警察局三民第二分局報告臺灣高雄地方法院
    檢察署檢察官偵查起訴。
    理  由
壹、程序方面
一、按被告以外之人於偵查中向檢察官所為陳述，除顯有不可信
    之情況者外，得為證據，刑事訴訟法第159 條之1 第2 項定
    有明文。偵查中對被告以外之人所為之偵查筆錄，性質上係
    屬傳聞證據，惟現階段刑事訴訟法規定檢察官代表國家偵查
    犯罪、實施公訴，依法其有訊問被告之權，證人且須具結，
    而實務運作時，檢察官偵查中向被告以外之人所取得之陳述
    ，原則上均能遵守法律規定，不致違法取供，其可信度極高
    。職是，本件證人甲○○、丙○○於檢察官偵查中，以證人
    身分向檢察官所為之陳述，業經依法具結在卷，且無證據顯
    示檢察官在偵查時有不法取供之情形，亦查無證據顯示有顯
    不可信之情況。是揆諸上揭說明，上開證人於偵查中之證述
    ，均具有證據能力。
二、次按被告以外之人於檢察事務官、司法警察官或司法警察調
    查中所為之陳述，與審判中不符時，其先前之陳述具有較可
    信之特別情況，且為證明犯罪事實存否所必要者，得為證據
    ，刑事訴訟法第159 條之2 定有明文。所謂「較可信之特別
    情況」，應就前後陳述時之各種外部情況進行比較，以資決
    定何者外部情況具有可信性，若陳述係在特別可信之情況下
    所為，則虛偽陳述之危險性不高，雖係審判外陳述，或未經
    被告反對詰問，仍得承認其有證據能力。就外部情況之認定
    ，例如時間之間隔、是否為有意識之迴避、有無受外力干擾
    或事後串謀、以及警詢所作時之筆錄記載是否完整、是否出
    於自由意識陳述等情。法院應斟酌上列因素綜合判斷，細究
    陳述人問答態度、表情與舉動之變化，以查是否具較可信之
    特別情況。至所謂「為證明犯罪事實存否所必要者」，係指
    就具體個案案情及相關卷證判斷，為發現實質真實目的，認
    為除該項審判外之陳述外，已無從再就同一供述者取得與其
    上開審判外陳述相同供述內容，倘以其他證據代替，亦無從
    達到同一目的之情形而言（最高法院95年度臺上字第4414號
    判決意旨參照）。本件證人甲○○於警詢時證稱：伊只有要
    向被告購買毒品時，才會打電話給被告；97年7 月17日是伊
    的朋友要伊跟被告購買3000元，被告有用包小飾品的袋子包
    起來拿給伊，伊與被告的交易地點是在高雄市○○區○○路
    與華夏路口的全家便利商店；而97年7 月21日是伊在高雄市
    ○○路大都會網咖前向被告購買「糖仔（台語）」，伊總共
    向被告購買2 次等語（見警卷第240 頁至第246 頁）；惟其
    於原審審理時改稱：伊並未向被告購買毒品，伊雖於97年7
    月17日有給被告3,000 元，但那是伊與被告一起施用毒品，
    因當時警方要伊配合，否則伊會有事，因伊害怕，所以警察
    問什麼，伊就說是、是、是；而97年7 月21日伊給被告2,00
    0 元，是因要還被告錢等語（見原審卷一第35頁至第37頁）
    ，而與警詢時之陳述有別。證人丙○○於於警詢時證稱：伊
    大約在97年08月17日21時30分左右，在高雄縣燕巢鄉的果菜
    市場裡面，向乙○○購買新臺幣2000元的海洛因毒品等語（
    見警卷第269 頁）；惟其於本院審理時改稱：伊是與被告合
    買海洛因，伊給被告2000元，但被告說要請朋友拿，後來被
    告就跑掉了，伊很生氣，所以警詢時就隨便亂說話；伊有憂
    鬱症及躁鬱症，當天沒吃藥就被警察抓去，警詢時有播放監
    聽錄音帶給伊聽，卷附監聽譯文是伊與被告的通話紀錄，警
    詢時也有錄音錄影等語（見本院卷第95至97頁），亦與其警
    詢陳述時有別。惟查，證人甲○○、丙○○於警詢時之供述
    ，依筆錄記載內容，員警均已告知其等罪名及刑事訴訟法第
    95條所定之訴訟上權利，且係採取一問一答方式為之；員警
    並根據被告與證人甲○○、丙○○之通訊監察譯文，加以分
    析比對，研判被告與證人甲○○、丙○○應有毒品交易後，
    始予以調查訊問。觀諸筆錄之內容，就交易毒品之地點、價
    格均係證人甲○○、丙○○主動提及，並非員警事先指出而
    由證人甲○○、丙○○被動回答「是」與「否」。另就警詢
    筆錄製作之背景、原因、過程等客觀事實觀之，並無任何違
    反刑事訴訟法相關規定，更無外力之干擾或不當之誘導；且
    證人甲○○、丙○○之警詢筆錄內容，亦經其等閱覽後簽名
    、捺印，表示無訛，且確認係其等自由意識下供述；又證人
    甲○○係應警方通知主動到場接受詢問，當時身體、心理狀
    況並無問題，警詢時員警有播放電話監聽錄音，並有拿譯文
    給伊看，員警並無威脅情事，過程應有錄音等情，業據證人
    甲○○於本院審理時證述明確（見本院卷第76、77頁）；證
    人丙○○係檢察官核發拘票拘提到案後發交警方進行調查，
    當時身體雖有憂鬱症及躁鬱症，惟均有服用藥物控制病情，
    於警詢過程中，證人丙○○對於員警要求採尿送驗，其仍可
    明示拒絕採尿（見警卷第74頁），已可見證人丙○○於警詢
    時之意識尚屬正常，且無遭警威嚇等情事甚明；況其於同日
    警詢後檢察官複訊時仍陳稱：警員並無施用強暴脅迫或其他
    不正方法，筆錄有照其意思記載，有看過後簽名；並於證述
    確向被告購買海洛因情節後，再向檢察官陳稱：希望不要與
    被告一起開庭，其身分年籍住所等不要讓被告知道等語在卷
    （見偵一卷第96至98頁），益見其於警詢時意識正常，無受
    員警威嚇情事。則其於本院審理時所稱：伊當時頭昏、警察
    嚇伊云云均非事實。本院審酌證人甲○○、丙○○應詢時之
    上開外部狀況，應較無種種有意識之迴避，且當時被告並未
    在場，較無外力、人情等壓力之甘擾，參以其等於警詢所為
    證述內容與其等在偵查中所陳之內容，亦相一致；復佐以通
    訊監察譯文內容與證人甲○○、丙○○於警詢中所陳內容亦
    大致符合，益徵證人甲○○、丙○○於警詢之陳述應具有任
    意性。是證人甲○○、丙○○警詢中所為與法院審理時不符
    之陳述顯有較可信之特別情況；且證人甲○○嗣於原審及本
    院審理時，證人丙○○於本院審理時到庭均已翻異前詞，顯
    難期證人甲○○、丙○○再為如其等於警詢時相同之陳述，
    而其等上開警詢陳述亦難以其他證據代替，基於發見真實之
    需求，證人甲○○、丙○○上開警詢陳述顯為證明被告犯罪
    事實之存否所必要，並斟酌上開供述證據之取得過程並無瑕
    疵，與本案待證事實間具有相當之關聯性，應認證人甲○○
    、丙○○於警詢之陳述符合刑事訴訟法第159 條之2 之情形
    ，而有證據能力。
三、通訊監察之錄音，係利用科技產物取得之證據，與供述證據
    性質不同，是否具備證據能力，端以證據取得是否合法性為
    定，不適用傳聞排除法則。若取得證據之機械性能與操作技
    術無虞，錄音內容之同一性即不成問題，又翻譯者之聽覺及
    語言之理解若不成問題，譯文與錄音之同一性，即無可非議
    。亦即通訊監聽（錄）本質上係搜索扣押之延伸，其取得證
    據之證據能力有無，厥以監聽（錄）之「合法性」作決定，
    如係合法監聽所取得，不生欠缺證據能力問題。此種監聽（
    錄）取得之證據，雖具有「審判外陳述」之外觀，但並不適
    用供述證據之傳聞排除法則。監聽（錄）取得之證據，合法
    取得之證據所須檢驗者，為證據之「同一性」及「真實性」
    。詳言之，監聽（錄）取得之錄音須與監聽內容一致、錄音
    之譯文須與取得之錄音一致，始符合證據「同一性」之要求
    ，又錄音譯文之解讀，須符合原來對話人之意思，始符合證
    據「真實性」之要求，而具備足夠證明力。此種證據因係機
    械操作形成，「同一性」係檢驗機械性能與操作技術，「真
    實性」則係檢驗譯作者之聽寫與理解能力，與傳聞證據之檢
    驗原理，迥不相同（最高法院97年台上字第3872號、3936號
    判決意旨參照）。本件卷附被告乙○○與甲○○、丙○○之
    通訊監察譯文（見警卷第61頁至第64頁）係由原審法院分別
    核發97年聲監字第001383號、97年聲監字第001589號通訊監
    察書，對被告持有之0000000000號、0000000000號行動電話
    進行監聽，有原審法院之通訊監察書在卷可憑（見原審卷二
    第22頁至第27頁），且被告所犯者係販賣第一級毒品罪及第
    二級毒品罪，該2 罪最輕本刑為有期徒刑5 年以上，合通訊
    保障及監察法第5 條第1 項第1 款之監察要件，因此係合法
    監聽所得之證據，依上開說明該通訊譯文亦有證據能力。
四、復按被告以外之人於審判外之言詞或書面陳述，除法律有規
    定者外，不得作為證據；被告以外之人於審判外之陳述，雖
    不符刑事訴訟法第159 條之1 至同條之4 之規定，而經當事
    人於審判程序同意作為證據，法院審酌該言詞陳述或書面陳
    述作成時之情況，認為適當者，亦得為證據。當事人、代理
    人或辯護人於法院調查證據時，知有刑事訴訟法第159 條第
    1 項不得為證據之情形，而未於言詞辯論終結前聲明異議者
    ，視為有前項之同意，刑事訴訟法第159 條第1 項、第159
    條之5 分別定有明文。查本判決所引用之其他各項據以認定
    事實之傳聞證據，檢察官、被告、辯護人於本院言詞辯論終
    結前，均不爭執而未曾聲明異議，本院審酌該等言詞及書面
    陳述作成時之情況，並無非出於任意性或以不正方法取得，
    或違法或不當情事，且客觀上亦無不可信之情況，堪認為適
    當，揆諸上開說明，依法均有證據能力。
貳、實體方面
一、訊據上訴人即被告乙○○固坦承上開門號0000000000號、00
    00000000號之行動電話，於97年7 月、8 月間係由其使用，
    且卷附97年7 月17日、同年月21日之通訊監察譯文，係被告
    與證人甲○○之通話內容；97年8 月17日之通訊監察譯文，
    係被告與證人丙○○之通話內容之情事，惟矢口否認有何販
    賣第一級毒品、第二級毒品之犯行，辯稱：伊與甲○○係一
    起合資購買甲基安非他命；伊與丙○○亦是合資購買，但伊
    買回來後，因毒癮發作，先行施用而未交給丙○○云云。
二、經查：
（一）被告販賣第二級毒品部分
  (一)被告上揭事實欄一(一)所示犯行部分：
  (1)被告以0000000000號行動電話作為聯絡電話，於97年7 月17
    日23時許，在高雄市○○區○○路與華夏路口之全家便利商
    店，交付數量不詳之第二級毒品甲基安非他命1 包予甲○○
    ，並收取價金3,000 元等情，業據證人甲○○於警詢時證稱
    ：97年7 月17日是伊的朋友要伊跟被告購買3000元，被告有
    用包小飾品的袋子包起來拿給伊，伊與被告的交易地點是在
    高雄市○○區○○路與華夏路口的全家便利商店，伊購買該
    物品後，有與伊的朋友一起施用過2 次等語（見警卷第242
    、243 頁）；其於偵查中復證述：7 月17日之通訊監察譯文
    係當天伊向被告買毒品的內容，三仟是指價錢，交易地點是
    在高雄市○○區○○路與華夏路口的全家便利商店，當天晚
    上11時左右，伊當場把3,000 元交給被告，被告將「糖仔（
    台語）」用小紙袋裝起來拿給伊，因為伊要減肥，所以才會
    購買，伊當時已經知道糖仔是安非他命了，所以伊知道伊買
    的是安非他命等語甚詳（見偵一卷第29、30頁）。核與卷附
    證人甲○○（下稱A ，即0000000000號行動電話持有者）與
    被告（下稱B ，即0000000000號行動電話持有者）之通訊監
    察譯文資料：(1)97年07月17日21時37分33秒：「A ：有嗎?B
    ：有。A ：三仟，我不要那天那種，不要溼的。B ：這不是
    那一批的，我看可不可以走，如果沒水，我會幫你送過去，
    我會拿給妳。A ：好」；(2)97年07月17日22時25分07秒：「
    A ：你有沒有要拿過來！B ：要啦！要啦！我待會就要拿過
    去了。A ：好」；(3)97年07月17日22時53分05秒：「B ：我
    到了。A ：好」；(4)97年7 月17日22時57分14秒：「A ：你
    回轉啦！你開5053對不對！B ：對。A ：你回轉到全家這邊
    ，我妹站在前面，有個男的站在路邊你有看到沒！B ：好」
    等語情節相符（見警卷第61、62頁），而上開4 則通訊監察
    譯文係被告與證人甲○○之對話內容，且渠等主要係在討論
    有關毒品甲基安非他命一事，復為被告所不爭執（見原審卷
    一第15頁反面至第16頁）；參以證人甲○○經警採集尿液送
    驗結果，確呈甲基安非他命陽性反應，此有高雄市政府警察
    局三民第二分局濫用藥物尿液檢體監管記錄表、高雄市立凱
    旋醫院濫用藥物尿液檢驗報告各1 紙可稽（見偵一卷第33、
    34頁），堪認證人甲○○有購買第二級毒品甲基安非他命之
    需求，而被告確有於上開時間，以上揭行動電話作為販賣毒
    品之工具，販賣第二級毒品甲基安非他命予證人甲○○無訛
    。
  (2)證人甲○○於原審審理時雖改證稱：伊並未向被告購買毒品
    ，是被告跟其他人購買毒品後，伊與被告一起施用的，伊在
    高雄市○○區○○路與華夏路口之全家便利商店前，有拿30
    00元給被告，然後伊與被告就一起施用，因為當天用小紙袋
    裝著的甲基安非他命尚未施用完，伊就有拿走一些，伊於警
    詢時係因警方要伊配合，伊因為害怕，所以警察問什麼伊就
    說是、是、是等語（見原審卷一第35反面至第36反面），然
    其於警詢、偵查中，均主動供稱有向被告購買甲基安非他命
    ，且就購買甲基安非他命之聯絡情形、地點、金額及交易過
    程等細節均證述明確，警詢與偵查中之供詞並互核一致。而
    觀諸97年10月31日警詢筆錄及97年11月4 日檢察官訊問筆錄
    記載內容，均係採取一問一答方式為之，並非員警或檢察官
    事先指出而由證人甲○○被動回答「是」與「否」，且員警
    當時確有播放上開電話監聽錄音及提供譯文供其辨識，亦為
    證人甲○○於本院審理時證述屬實（見本院卷第76頁反面）
    ，而以上開電話監聽內容僅顯示被告有與甲○○交易毒品之
    事實，並無如一般合資購買者關於彼此出資比例、數量、何
    人前往何處購買、何時在何處分配等對話，已足認被告並非
    與證人甲○○合資購買毒品之事實，員警顯無威嚇證人取供
    之必要，是證人甲○○上開翻異之證述已非有據。再參以甲
    基安非他命係毒品危害防制條例第2 條第2 項第2 款所定之
    第二級毒品，不得持有、施用，否則將違反該條例第10條第
    2 項之規定而受刑事追訴處罰，衡情當無於任何第三人可共
    聞共見之路口公然一同施用之可能；且被告與證人甲○○僅
    於買毒品時有聯絡之平淡關係（見本院卷第76頁反面），在
    彼此並無特別交情及互信情形下，衡情證人甲○○焉有與被
    告合資購買毒品之必要？復佐以證人甲○○與被告平日並無
    恩怨，且販賣毒品係重罪，乃眾所周知之事，證人甲○○亦
    應明知於此，當無無端杜撰上情入被告於此重罪之理？而其
    於偵查中經具結，明知若未據實陳述，將會受偽證罪之處罰
    後，就其向被告購買甲基安非他命之經過、地點及金額仍為
    相同之證述，足見證人甲○○於警詢、偵查中所證係本於親
    身經歷之事實，憑信性甚高，相較於審判中，可能受到外力
    、人情干擾，堪認警詢及偵查中之證詞，較足採信。
  (3)被告雖辯稱：伊係與證人甲○○合資購買甲基安非他命，由
    伊打電話給上游，再由伊開車載證人甲○○一起去取貨，證
    人甲○○則在車上等，2 次都是這樣云云（見原審卷一第15
    頁反面）。惟被告復供稱：97年7 月17日22時25分07秒之通
    話內容，係在討論與證人甲○○合資購買甲基安非他命的部
    分有無幫她送過去等語（見原審卷一第16頁），其先後供述
    不一；且觀諸上開97年7 月17日被告與證人甲○○之通訊監
    察譯文，被告先於同日22時53分05秒撥打證人甲○○上開行
    動電話，告知其已到達約定地點，證人甲○○復於同日22時
    57分14秒回撥被告上開行動電話，請其迴轉到全家超商處等
    情，足見證人甲○○係與被告約定地點取貨，而非與被告一
    同至上游購買甲基安非他命甚明。被告辯稱係搭載證人甲○○一同合資購買云云，委屬犯後卸責之詞，不足採信。
  (二)被告上揭事實欄一(二)所示犯行部分：
  (1)被告以0000000000號行動電話作為聯絡電話，於97年7 月21
    日14時9 分許，在高雄市○○區○○路大都會網咖前，交付
    數量不詳之第二級毒品甲基安非他命1 包予甲○○，並收取
    價金2,000 元等情，業據證人甲○○於警詢時證稱：伊有於
    97年7 月21日打電話給0000000000號行動電話之持機人，即
    被告，購買「糖仔」，購買的地點是在高雄市○○路大都會
    網咖外面，伊總共向被告購買過2 次毒品，伊因為太胖，想
    要減肥，才會吸食「糖仔」等語（見警卷第243 頁至第246
    頁）；其於偵查中復證稱：伊於97年7 月21日正好在三多路
    的大都會網咖，臨時想要買「糖仔」，就聯絡被告，伊當天
    買了2,000 元的「糖仔」，交貨地點在大都會網咖的門口，
    因為伊在97年7 月17日已經向被告買過一次，所以被告大概
    知道伊要多少份量，就會帶在身上和伊交易，伊於97年7 月
    17日向被告買到「糖仔」，用過之後就知道是甲基安非他命
    等語甚詳（見偵一卷第29、30頁）。核與卷附證人甲○○（
    下稱A ，即0000000000號行動電話持有者）與被告（下稱B
    ，即0000000000號行動電話持有者）之通訊監察譯文資料：
    (1)97年7 月21日12時12分15秒：「B ：喂！A ：還有嗎?B：
    有。A ：我在三多路這裡。B ：三多路喔！A ：對。B ：等
    一下啊！我等一個人耶。A ：好」；(2)97年7 月21日14時9
    分45秒：「A ：喂！B ：我要到了，你可以下來了。A ：喔
    」等語情節相符（見警卷第62頁）。而上開2 則通訊監察譯
    文係被告與證人甲○○之對話內容，復為被告所不爭執（見
    原審卷二第37頁）；參以證人甲○○經警採集尿液送驗結果
    ，確呈甲基安非他命陽性反應，此有高雄市政府警察局三民
    第二分局濫用藥物尿液檢體監管記錄表、高雄市立凱旋醫院
    濫用藥物尿液檢驗報告各1 紙可稽（見偵一卷第33、34頁）
    ，堪認證人甲○○有購買第二級毒品甲基安非他命之需求，
    而被告確有於上開時間，以上揭行動電話作為販賣毒品之工
    具，販賣第二級毒品甲基安非他命予證人甲○○無訛。
  (2)證人甲○○於原審審理時改證述：伊於警詢時係因警方要伊
    配合，伊因為害怕，所以警察問什麼伊就說是、是、是，當
    時伊如何說的已不記得了，實際上伊沒有跟被告買毒品，伊
    於偵查中，因為很害怕，也已經忘了說過什麼，伊在97年7
    月21日有給被告2,000 元，但那是伊還被告的錢等語（見原
    審卷一第35頁反面至第36頁反面）；惟其於原審審理時，復
    證稱：伊於偵查中之證述，係在看完通訊監察譯文後才這樣
    回答檢察官的，97年7 月21日12時12分15秒伊與被告通話內
    容中，所稱「還有嗎？」，是指安非他命等語（見原審卷一
    第37頁），足見其於原審審理時，就涉案情節或為避就，或
    為翻異，或因囿於被告情面致語焉不詳之供述，顯係避重就
    輕之詞，尚不足為採。又證人甲○○於於警詢、偵查中，均
    主動供稱有向被告購買甲基安非他命，且就購買甲基安非他
    命之原因、聯絡情形、地點、金額及交易過程等細節均證述
    明確，警詢與偵查中之供詞並互核一致。觀諸97年10月31日
    警詢筆錄及97年11月4 日檢察官訊問筆錄記載內容，均係採
    取一問一答方式為之，並非員警或檢察官事先指出而由證人
    甲○○被動回答「是」與「否」，且員警當時確有播放上開
    電話監聽錄音及提供譯文供其辨識，亦為證人甲○○於本院
    審理時證述屬實（見本院卷第76頁反面），而以上開電話監
    聽內容僅顯示被告有與甲○○交易毒品之事實，並無如一般
    合資購買者關於彼此出資比例、數量、何人前往何處購買、
    何時在何處分配等對話，已足認被告並非與證人甲○○合資
    購買毒品之事實，員警顯無威嚇證人取供之必要，是證人甲○○上開翻異之證述已非有據。再參以甲基安非他命係毒品
    危害防制條例第2 條第2 項第2 款所定之第二級毒品，不得
    持有、施用，否則將違反該條例第10條第2 項之規定而受刑
    事追訴處罰，衡情當無於任何第三人可共聞共見之路口公然
    一同施用之可能；且被告與證人甲○○僅於買毒品時有聯絡
    之平淡關係（見本院卷第76頁反面），在彼此並無特別交情
    及互信情形下，衡情證人甲○○焉有與被告合資購買毒品之
    必要？復佐以證人甲○○與被告平日並無恩怨，且販賣毒品
    係重罪，乃眾所周知之事，證人甲○○亦應明知於此，當無
    杜撰上情入被告於此重罪之理？而其於偵查中經具結，明知
    若未據實陳述，將會受偽證罪之處罰後，就其向被告購買甲
    基安非他命之經過、地點及金額仍為相同之證述，足見證人
    甲○○於警詢、偵查中所證係本於親身經歷之事實，憑信性
    甚高，相較於審判中，可能受到外力、人情干擾，堪認警詢
    及偵查中之證詞，較足採信。
  (3)被告雖辯稱：伊係與證人甲○○合資購買甲基安非他命，不
    是證人甲○○向伊購買的云云（見原審卷一第42頁）。惟被
    告僅籠統供述其與證人甲○○係依出資金額合資購買，無法
    明確說明購買毒品之詳細金額及比例，參以被告於偵查中先
    供陳並不認識甲○○等語（見偵二卷第48頁）；於原審準備
    程序時再供稱：係由伊打電話給上游，由伊開車載甲○○去
    ，她在車上等，2 次都是這樣等語（見原審卷一第15頁反面
    ），隨後復即改稱：甲○○有1 次跟伊去，但伊不記得是哪
    一次了，時間太久伊記不清楚了，她總共跟伊去過1 次，另
    1 次伊問她要不要跟伊去，但她說沒空等語（見原審卷一第
    16頁），前後供述反覆不一，足見被告上揭所辯，無非為臨
    訟杜撰之說詞，不足採信。
（二）被告販賣第一級毒品部分
  (一)被告以0000000000號行動電話作為聯絡電話，於97年8 月17
    日21時30分許，在高雄縣燕巢鄉果菜市場內，交付數量不詳
    之第一級毒品海洛因1 包予丙○○，並收取價金2,000 元等
    情，業據證人丙○○於警詢時證稱：伊有於97年8 月17日21
    時30分許，向被告購買2,000 元之海洛因，交易地點是在高
    雄縣燕巢鄉的果菜市場裡面，伊當時大概在那裡等了半個小
    時左右等語（見警卷第268 、269 頁）；其於偵查中復證稱
    ：伊在97年8 月17日21時許，有在燕巢鄉的菜市場裡等被告
    ，約21時30分許，被告有交給伊2,000 元海洛因1 包，伊則
    當場給被告2,000 元，通話監察譯文中所稱的「哥仔」就是
    被告，他都叫伊「妹仔」，「2 張」是指2,000 元的海洛因
    ，伊在警察局時，警員並無施用強暴脅迫或其他不正的方法
    詢問等語甚詳（見偵一卷第29、30頁）。核與卷附證人丙○○（下稱A ，即0000000000號行動電話持有者）與被告（下
    稱B ，即0000000000號行動電話持有者）之通訊監察譯文資
    料：(1)97年8 月17日12時45分59秒：「B ：喂！A ：哥仔！
    妹仔！B ：對。A ：阮朋友要2 張。B ：你下來楠梓好了。
    A ：哥仔！B ：快點吶！A ：好」；(2)97年8 月17日12時53
    分29秒：「A ：哥仔怎樣？B ：你還沒出來嗯！A ：還沒拿
    錢耶！B ：等一下過來岡山啦！A ：好」；(3)97年8 月17日
    20時38分19秒：「B ：喂！A ：哥仔！妹仔，你在哪？B ：
    燕巢。A ：那不就過去那？B ：免啦！過來市場就好了。A
    ：一樣啦！B ：好」；(4)97年08月17日21時06分48秒：「A
    ：喂！哥仔我到了。B ：好，你等一下」等語情節相符（見
    警卷第64頁）。而上開4 則通訊監察譯文係被告與證人丙○○之對話內容，且係討論有關第一級毒品海洛因事宜等情，
    復為被告所不爭執（見原審卷一第16頁反面），堪認被告確
    有於上開時間，以上揭行動電話作為販賣毒品之工具，販賣
    第一級毒品海洛因予證人丙○○無訛。
  (二)被告雖辯稱：伊係與證人丙○○合資購買海洛因，因伊毒癮
    發作，先行施用後睡著了，沒把毒品拿給證人丙○○云云（
    見原審卷一第15頁反面）。惟被告於偵查中供稱：並不認識
    丙○○等語（見偵二卷第48頁）；其於原審準備程序進行中
    再供稱：97年8 月17日12時53分許，伊係要丙○○到岡山等
    伊，並拿錢過來，丙○○本來要跟伊去拿毒品，但伊要她在
    那裡等，她說好，伊買到海洛因後，則因毒癮發作，施用後
    即睡著了等語（見原審卷一第16頁反面），前後供述不一，
    已難採信。證人丙○○於本院審理時固改證稱：伊是與被告
    合買海洛因，伊給被告2000元，但被告說要請朋友拿，後來
    被告就跑掉了，伊很生氣，所以警詢時就隨便亂說話；伊有
    憂鬱症及躁鬱症，當天沒吃藥就被警察抓去，警察有要伊說
    實話，不然要辦伊等語（見本院卷第95至97頁）。惟觀諸上
    開通訊監察譯文，被告與證人丙○○於通話內容中並未就合
    資購買毒品之金額、比例有所討論。倘被告係在與證人丙○○見面、交付金錢後，始討論合資之金額、比例，則證人丙○○當無不願與被告一同前往取貨，反而在該處空等，並須
    承擔被告是否如實交付海洛因風險之可能？且證人丙○○與
    被告只有在需要毒品時才有聯絡，不算朋友，久久聯絡1 次
    ，其他沒有關係等情，業據證人丙○○於本院審理時證述明
    確（見本院卷第96頁反面），在彼此並無特別交情及互信情
    形下，衡情證人丙○○焉有與被告合資購買毒品之必要？復
    佐以證人丙○○與被告平日並無恩怨，且販賣毒品係重罪，
    乃眾所周知之事，證人丙○○亦應明知於此，當無杜撰上情
    入被告於此重罪之理？而其於偵查中經具結，明知若未據實
    陳述，將會受偽證罪之處罰後，就其向被告購買海洛因之經
    過、地點及金額仍為相同之證述，足見證人丙○○於警詢、
    偵查中所證係本於親身經歷之事實，憑信性甚高，相較於審
    判中，可能受到外力、人情干擾，堪認警詢及偵查中之證詞
    ，較足採信。是被告僅籠統供述其與證人丙○○係合資購買
    ，卻無法明確說明購買毒品之詳細金額、比例，及未交付海
    洛因予證人丙○○後，金錢如何歸還等事項，足見被告上揭
    所辯，無非事後卸責之詞，不足採信。
三、邇來政府為杜絕毒品氾濫，毒害人民甚深，再三宣導教民眾
    遠離毒品、媒體之報導既深且廣，對於毒品之禁絕，應為民
    眾所熟悉。又政府對於查緝施用、轉讓及販賣毒品無不嚴格
    執行，且販賣毒品罪更係重罪，設若無利可圖，衡情一般持
    有毒品者，當不致輕易將持有毒品交付他人。況第一級毒品
    海洛因及第二級毒品甲基安非他命價格不貲、物稀價昂，且
    販賣毒品係違法行為，非可公然為之，亦無公定之價格，不
    論任何包裝，均可任意分裝增減分量，每次買賣價量，亦可
    能隨時依雙方間之關係深淺、資力、需求量及對行情之認知
    、來源是否充裕、查緝是否嚴緊，購買者被查獲時供述購買
    對象之可能性風險之評估等，因而異其標準，並隨時機動調
    整，非可一概而論。是販賣之利得，除經坦承犯行或價量俱
    臻明確外，委難查得實情。販賣之人從價差或量差中牟利方
    式雖異，其意圖營利之非法販賣行為則一。茍無任何利益可
    圖，被告實無甘冒風險，在與證人甲○○、丙○○並非至親
    之下，將毒品無償或以原價交付。從而，被告應有從中賺取
    差額利潤以牟利之意圖，應堪認定。
四、綜上所述，被告基於販賣營利之意圖，分別於97年7 月17日
    、同年7 月21日各販賣第二級毒品甲基安非他命予甲○○1
    次；於97年8 月17日販賣第一級毒品海洛因予丙○○1 次，
    應屬非虛。從而，本件被告上開所辯，核屬事後卸責之詞，
    不足採信。本件事證明確，被告犯行堪以認定，應予依法論
    科。
五、被告行為後，毒品危害防制條例第4 條已於98年5 月20日修
    正公布施行，修正前毒品危害防制條例第4 條第1 項、第2
    項分別規定：「製造、運輸、販賣第一級毒品者，處死刑或
    無期徒刑；處無期徒刑者，得併科新臺幣1 千萬元以下罰金
    。製造、運輸、販賣第二級毒品者，處無期徒刑或7 年以上
    有期徒刑，得併科新臺幣7 百萬元以下罰金」；修正後則規
    定：「製造、運輸、販賣第一級毒品者，處死刑或無期徒刑
    ；處無期徒刑者，得併科新臺幣2 千萬元以下罰金。製造、
    運輸、販賣第二級毒品者，處無期徒刑或7 年以上有期徒刑
    ，得併科新臺幣1 千萬元以下罰金」，則修正後之規定，就
    得併科之罰金均顯已提高，應俱以被告行為時之規定對被告
    較為有利。是本件就修正前後毒品危害防制條例第4 條第1
    項、第2 項之比較結果，均以修正前之規定對被告較為有利
    ，而應適用98年5 月20日修正公布前即被告行為時之毒品危
    害防制條例規定。
六、核被告就犯罪事實欄一(一)、(二)所為，均係犯修正前毒品危害
    防制條例第4 條第2 項販賣第二級毒品罪；就犯罪事實欄二
    所為，係犯修正前毒品危害防制條例第4 條第1 項販賣第一
    級毒品罪。被告販賣第二級毒品、第一級毒品而持有甲基安
    非他命、海洛因之低度行為，分別應為販賣之高度行為所吸
    收，均不另論罪。其所犯上開2 次販賣第二級毒品罪與1 次
    販賣第一級毒品罪3 罪間，均犯意各別，行為互殊，應予分
    論併罰。被告藉販賣第一級毒品海洛因圖利，所為罪質及惡
    性固非輕微，然本罪法定本刑為死刑或無期徒刑之罪，刑責
    甚重，被告販賣第一級毒品之對象僅丙○○1 人，其交易金
    額亦僅2,000 元，且其非販賣毒品之上游大盤，與其他販毒
    集團，大量大規模販毒給不特定之多數人施用，牟得龐大厚
    利等情形相較，被告之行為危害社會程度顯有差異，故被告
    上開販賣第一級毒品海洛因之犯行如逕予宣告最低本刑無期
    徒刑，顯屬過重，失之過苛，情輕法重，且無從依其販毒情
    節輕重施以不同程度之懲處，未免失其立法之本旨，核被告
    所犯販賣第一級毒品之犯罪情狀，尚堪憫恕，爰就此部分依
    刑法第59條規定酌予減輕其刑。
七、原審認被告罪證明確，予以論科，固非無見；惟按犯毒品危
    害防制條例第4 條至第9 條、第12條、第13條或第14條第1
    項、第2 項之罪者，其供犯罪所用或因犯罪所得之財物均沒
    收之，如全部或一部不能沒收時，追徵其價額或以其財產抵
    償之，毒品危害防制條例第19條第1 項定有明文。倘犯罪所
    得之財物為新台幣時，因其本身即為我國現行貨幣價值之表
    示，固不發生追徵其價額之問題；惟其犯罪所得若為新台幣
    以外之財物，而全部或一部不能沒收時，則應追徵其價額，
    使其繳納與原物相當之價額，或以其財產抵償之，方能達到
    沒收之目的。其供犯罪所用之物若為新台幣以外之財物，而
    全部或一部不能沒收時，亦同。關於上訴人所有，供本件犯
    罪所用之行動電話，原判決主文僅諭知「未扣案如附表四所
    示之物均沒收之，如全部或一部不能沒收時，追徵其價額」
    ，而未諭知「或以其財產抵償之」，亦有疏漏（最高法院98
    年度台尚字第711 號判決參照）。原判決關於被告所有供本
    件犯罪所用之未扣案門號0000000000號、0000000000號行動
    電話漏未諭知「或以其財產抵償之」，尚有未洽。被告上訴
    意旨否認犯罪，指摘原判決不當，雖無理由，惟原判決既有
    上開可議之處，仍屬無可維持，本院自應將原判決予以撤銷
    改判。審酌被告正值壯年，不思以正途取財，明知海洛因、
    甲基安非他命經公告分別列為第一級毒品、第二級毒品，竟
    仍販賣海洛因、甲基安非他命供人施用以牟利，戕害他人人
    身至深且鉅，危害社會風氣，助長毒品氾濫，足以衍生其他
    犯罪，危害社會治安，並於犯後飾詞狡辯，尚無悔意之具體
    言行，惟念被告販賣之毒品數量非鉅，獲利非豐，及其犯罪
    動機、手段等一切情狀，就所犯上開3 罪分別量處如主文第
    2 項所示之刑，並定其應執行之刑。門號0000000000號（含
    SIM 卡1 枚）、0000000000號（含SIM 卡1 枚）行動電話各
    1 支，均為被告所有，且分別係被告聯絡本件販賣毒品所用
    ，為供被告犯販賣第二級毒品、販賣第一級毒品所用之物，
    雖未扣案，惟無積極證據證明業已滅失，應均依毒品危害防
    制條例第19條第1 項之規定宣告沒收，如全部或一部不能沒
    收時，追徵其價額或以其財產抵償之；被告販賣第二級毒品
    所得之交易價金（合計5,000 元），及販賣第一級毒品所得
    之交易價金（2,000 元），雖未扣案，惟分別係被告販賣第
    二級毒品、第一級毒品所得之財物，應均依毒品危害防制條
    例19條第1 項規定宣告沒收，如全部或一部不能沒收時，以
    其財產抵償之。至如附表一、附表二所示之物，分別係高雄
    市政府警察局左營分局員警於97年7 月30日，在高雄縣岡山
    鎮○○○路27號前，被告所駕駛之車牌號碼為2Q-5053 號自
    小客車內、高雄市政府警察局新興分局員警於97年11月26日
    ，在高雄市○○區○○街96巷278 弄16之2 號被告住處所查
    獲，惟均與本件被告販賣第一、二級毒品犯行無關，爰均不
    予宣告沒收，附此敘明。
據上論斷，應依刑事訴訟法第369 條第1 項前段、第364 條、第
299 條第1 項前段，修正前毒品危害防制條例第4 條第1 項、第
2 項、第19條第1 項，刑法第11條、第2 條第1 項前段、第59條
、第51條第5 款，判決如主文。
本案經檢察官張其主到庭執行職務。
中    華    民    國    99    年    6     月    30    日
                    刑事第十庭  審判長法  官 陳中和
                                      法  官 李政庭
                                      法  官 林水城
以上正本證明與原本無異。
如不服本判決應於收受本判決後10日內向本院提出上訴書狀，其
未敘述上訴理由者，並得於提起上訴後10日內向本院補提理由書
狀（均須按他造當事人之人數附繕本）「切勿逕送上級法院」。
中    華    民    國    99    年    6     月    30    日
                                      書記官 蔡佳君
附錄本件判決論罪科刑法條：
毒品危害防制條例第4條
製造、運輸、販賣第一級毒品者，處死刑或無期徒刑；處無期徒
刑者，得併科新臺幣1千萬元以下罰金。
製造、運輸、販賣第二級毒品者，處無期徒刑或7 年以上有期徒
刑，得併科新臺幣7百萬元以下罰金。
製造、運輸、販賣第三級毒品者，處5 年以上有期徒刑，得併科
新臺幣5百萬元以下罰金。
製造、運輸、販賣第四級毒品者，處3 年以上10年以下有期徒刑
，得併科新臺幣3百萬元以下罰金。
製造、運輸、販賣專供製造或施用毒品之器具者，處1 年以上7
年以下有期徒刑，得併科新臺幣1百萬元以下罰金。
前5項之未遂犯罰之。
 附表一：高雄市政府警察局左營分局97年7月30日之搜索
        （執行處所：高雄縣岡山鎮○○○路27號前）
┌──┬────────────────────────────┐
│編號│扣押物品                                                │
├──┼────────────────────────────┤
│ 1  │安非他命（毛重0.65公克）1包                             │
├──┼────────────────────────────┤
│ 2  │安非他命（共毛重17.4公克）10包                          │
├──┼────────────────────────────┤
│ 3  │海洛因（毛重1.05公克）1包                               │
├──┼────────────────────────────┤
│ 4  │海洛因（共毛重10.95公克）6包                            │
├──┼────────────────────────────┤
│ 5  │小型電子秤1臺                                           │
├──┼────────────────────────────┤
│ 6  │行動電話（門號0000000000，序號為000000 000000000）1 支  │
├──┼────────────────────────────┤
│ 7  │行動電話（門號0000000000，序號為000000 000000000）1 支  │
├──┼────────────────────────────┤
│ 8  │行動電話（門號0000000000，序號為000000 000000000）1 支  │
├──┼────────────────────────────┤
│ 9  │行動電話（門號0000000000，序號為000000 000000000）1 支  │
└──┴────────────────────────────┘
 附表二：高雄市政府警察局新興分局97年11月26日之搜索
        （執行處所：高雄市○○區○○街96巷278弄16之2號）
┌──┬───────────────────┐
│編號│扣押物品                              │
├──┼───────────────────┤
│ 1  │安非他命（共毛重1.6公克）2包          │
├──┼───────────────────┤
│ 2  │削尖吸管1支                           │
├──┼───────────────────┤
│ 3  │安非他吸食器1組                       │
├──┼───────────────────┤
│ 4  │夾鏈袋1包                             │
└──┴───────────────────┘

司法院資訊處製作；財團法人民間司法改革基金會備份。
